臺灣高等法院臺南分院民事裁定　九十三年度再易字第三六號　　　Ｋ
　　　再審原告　乙　○　○
　　　再審被告　甲　○　○
右當事人間請求給付貨款事件，再審原告對於中華民國九十三年九月二十九日本院所
為九十三年度上易字第一四八號確定判決，提起再審之訴，本院裁定如下：
    主    文
再審之訴駁回。
再審訴訟費用，由再審原告負擔。
    理    由
一、按我國民事訴訟法第五百零一條第一項規定「提起再審之訴，應以訴狀表明下列
    各款事項，提出於管轄法院為之：一、當事人及法定代理人。二、聲明不服之判
    決及提起再審之訴之陳述。三、應於如何程度廢棄原判決及就本案如何判決之聲
    明。四、再審理由及關於再審理由並遵守不變期間之證據。」而再審之訴不合法
    者，法院應以裁定駁回之，同法第五百零二條第一項亦定有明文。故對確定判決
    提起再審之訴，必須訴狀中表明再審理由，亦即須有民事訴訟法第四百九十六條
    第一項各款之原因為限，並提出其遵守不變期間之證據，否則其訴即屬不合法，
    法院無庸命其補正，得逕以裁定駁回之（最高法院七十年度臺再字第三五號判例
    參照）。
二、本件再審原告乙○○對於本院九十三年度上易字第一四八號民事確定終局判決提
    起再審之訴，依其再審訴狀所載稱：「．．．．(1)我們南榮從事毛雞買賣行業已
    達四十年之久，一直以信來處理事情來對待客戶，從頭到尾被告呂聰明、呂明貴
    抓雞，由呂吳銀魚處理帳款，由被告甲○○出面與軍方接洽，所以多少單價的毛
    雞可以應付軍方需求才不致虧本，是被告甲○○大可掌握的事，假若有病雞給軍
    方，以被告甲○○大剌剌的個性會就此罷休嗎？隔天不會抱怨嗎？但是這種抱怨
    的話無從聽到，換來的是讚美雞隻肥美，也由於季節不同，所以也無法預知雞隻
    何時價位會如何，價位漲幅虧損就以退票處理，如果價位太高一直持續，我們也
    未曾強迫一定要來抓雞，也沒勉強被告一家人來將病雞抓走，抓雞那麼多年難道
    不會分辨病死雞嗎？換言之，被告一家人是故意有意退票不還，我們也從來沒強
    迫他們與軍方簽約買賣，怎麼將爛帳歸怪我們，這是處事不當，而非將責任歸咎
    我們，所以是被告甲○○的錯。(2)這本支票是由被告甲○○申請給其父母、兄長
    使用，所以票據法第九十六條規定票據債務人責任，即發票人、承兌人、背書人
    及其他票據債務人對於執票人連帶負責，換言之，被告甲○○在同意下交付支票
    本給父母使用，都很清楚支票的來龍去脈，而非那種沒責任的說法，根本想就此
    撇清這種責任可能嗎？(3)呂年貴和邱在也於民國（下同）七十三年台南地院刑事
    庭審理詐欺一案，也謊稱會處理票款，所以我們才會去追討這條龐大金額，否則
    沒有呂年貴的謊稱，怎麼可能會一而再，再而三的上門追討呢？(4)又被告甲○○
    也應知七十三年之詐欺案，卻謊稱不知情，若真不知情支票是甲○○的，他大可
    將支票辦理遺失或止付，可是甲○○完全沒有，所以我仍以票據法第一百四十三
    條付款人之付款責任規定，即付款人於發票人之存款或信用契約所約定之數足敷
　　支付支票金額時，應支付之責，來追討貸款錢財。若再予以駁回，請呂聰明、呂
　　年貴給付貸款處理，這是七十三年間呂聰明在刑事庭親言會處理貸款的，而非虛
　　言造假，我們深疑這是聯合詐騙他人錢物之作法，不是嗎？」等語，且於本院準
　　備程序到庭仍執前詞（見本院卷第十七、十八頁）。惟本院遍觀其全文內容，實
　　無從得知再審原告究竟主張本件有何民事訴訟法第四百九十六條第一項各款規定
　　之法定再審事由，從而再審原告提起本件再審之訴，既未於訴狀中表明再審理由
　　，亦未提出其遵守不變期間之證據，是則其提起再審之程式顯有欠缺，其訴即屬
　　不合法，依前揭說明，本院自無庸再命其補正，得逕以裁定駁回之。
據上論結，本件再審之訴為不合法，爰依民事訴訟法第五百零二條第一項、第九十五
條、第七十八條，裁定如主文。
中　　　華　　　民　　　國　　九十四　　年　　　一　 　月　　十四　　　日
　　　　　　　　　　　　　　　　　　臺灣高等法院臺南分院民事第五庭
~B1審判長法官　張　　世　　展
~B2　　　法官　蘇　　清　　恭
~B3　　　法官　王　　浦　　傑
右為正本係照原本作成。
不得抗告。
中　　　華　　　民　　　國　　九十四　　年　　　一　 　月　　十七　　　日
                                        法院書記官　廖　　英　　琇
